【裁判字號】    97,智,13
【裁判日期】    980211
【裁判案由】    損害賠償（著作權）
【裁判全文】
臺灣臺中地方法院民事判決                97年度智字第13號
原      告  木棉花國際股份有限公司
法定代理人  丙○○
訴訟代理人  甲○○
            乙○○
原      告  普威爾國際股份有限公司
法定代理人  戊○○
訴訟代理人  丁○○
被      告  己○○
            辛○○
            庚○○
            壬○○
上列當事人間因被告違反著作權法案件，原告提起附帶民事訴訟
請求損害賠償事件，由本院刑事庭以96年度附民字第700號裁定
移送前來，本院於民國98年1月21日言詞辯論終結，判決如下：
    主    文
被告己○○、辛○○、庚○○應連帶給付原告木棉花國際股份有
限公司新臺幣捌拾萬元，及被告己○○自民國九十七年一月八日
起、被告辛○○自民國九十七年一月十一日起、被告庚○○自民
國九十六年十二月二十八日起，均至清償日止按週年利率百分之
五計算之利息。
被告己○○、庚○○、壬○○應連帶給付原告普威爾國際股份有
限公司新臺幣肆拾萬元，及被告己○○自民國九十七年一月八日
起、被告庚○○自民國九十六年十二月二十八日起、被告壬○○
自民國九十六年十二月二十八日起，均至清償日止按週年利率百
分之五計算之利息。
原告其餘之訴駁回。
訴訟費用由被告己○○、辛○○、庚○○連帶負擔十分之七，餘
由被告己○○、庚○○、壬○○連帶負擔。
本判決第一項於原告木棉花國際股份有限公司以新臺幣貳拾柒萬
元供擔保後，得假執行。但被告己○○、辛○○、庚○○如以新
臺幣捌拾萬元為原告木棉花國際股份有限公司預供擔保，得免為
假執行。
本判決第二項得假執行。但被告己○○、庚○○如以新臺幣肆拾
萬元為原告普威爾國際股份有限公司預供擔保，得免為假執行。
原告其餘假執行之聲請駁回。
    事實及理由
甲、程序方面：
    被告經合法通知，均未於最後言詞辯論期日到場，核無民事
    訴訟法第386條各款所列情形，爰依原告之聲請，由其一造
    辯論而為判決。
乙、實體方面：
一、原告木棉花國際股份有限公司起訴主張略以：
（一）如附表1所示之「航海王」等4部影片，係原告享有在台獨
      家重製、發行、銷售、出租等之專屬權利，依著作權法第
      37條第4項規定，原告得以著作財產權人之地位行使權利
      。被告己○○、庚○○及其受僱人辛○○未經原告同意，
      竟自民國（下同）95年11月起擅自重製如附表1所示之盜
      版光碟，且於被告己○○所經營位於臺中縣龍井鄉○○路
      東興巷一號對面之夜市攤位販售予不特定人牟利，侵害原
      告就該等影片所享有之權利。被告己○○、辛○○、庚○○前因違反著作權法案件，經鈞院刑事庭為有罪之判決，
      且其等於警、偵訊及刑事庭審理中均坦承不諱，被告等顯
      涉有明知或預見違法而仍重製之故意，或怠於、疏於注意
      之過失，其等所有已涉共同侵權行為，應依民法第184條
      第1項前段、第185條、第188條第1項前段及著作權法第88
      條第1項規定共同負損害賠償之責任。
（二）查被告己○○、辛○○、庚○○等人係自95年11月間起大
      量重製、散布盜版光碟，迄96年4月16日遭警方查獲止，
      期間長達5月有餘，本件查扣之數量，僅為冰山之一角（
      查被告遭查扣之盜版光碟多達一百餘箱，況其遭查獲前所
      販售之數量當不止此數），再加上原告為取得各部影片之
      重製、發行等著作權，所付出之權利金、人力、物力等難
      以計數，故本件有不易證明實際損害額之情，請依著作權
      法第88條第3項規定酌定損害額，並以1部影片賠償新臺幣
      （下同）50萬元計算之。
（三）綜上，爰依法提起本件訴訟。並聲明：求為判決，被告己○○、辛○○、庚○○應連帶給付原告200萬元及自起訴
      狀繕本送達翌日起至清償日止按週年利率5%計算之利息，
      並陳明願供擔保，請准宣告假執行。
二、原告普威爾國際股份有限公司起訴主張略以：
（一）如附表2所示之「怪醫黑傑克」等2部影片，係原告享有在
      台獨家重製、發行、銷售、出租等之專屬權利，依著作權
      法第37條第4項規定，原告得以著作財產權人之地位行使
      權利。被告己○○、庚○○及其受僱人辛○○未經原告同
      意，竟自95年11月起擅自重製如附表所示之盜版光碟，且
      於被告己○○所經營位於臺中縣龍井鄉○○路東興巷一號
      對面之夜市攤位販售予不特定人牟利，侵害原告就該等影
      片所享有之權利。另被告壬○○明知己○○所重製為侵害
      著作權之光碟重製物，乃竟為不法獲益之目的，而向渠等
      購入後，自95年12月20日起迄96年4月16日於其所經營址
      設臺中市○○路106巷7號花田日劇舖等處，販售予不特定
      人牟利。被告壬○○雖係向己○○購入系爭盜版光碟，然
      依被告己○○所述，其係接受壬○○委託而生產系爭盜版
      光碟；而查被告己○○、庚○○未經原告之授權同意，即
      不法重製、銷售侵害原告所享有著作財產權之系爭影片光
      碟，又僱用被告辛○○為銷售店員，銷售、散布該等盜版
      光碟，被告己○○並將盜版光碟販售予壬○○，再經壬○○銷售散布予不特定人，核其四人所為顯係不法侵害原告
      著作財產權之共同侵權行為人，依著作權法第88條第1項
      、民法第184條第1項前段、第184條第2項前段、第185條
      、第188條規定，應對原告之損害負連帶賠償責任。
（二）退言之，倘鈞院認被告壬○○與其他三名被告間不成立共
      同侵權行為者，被告己○○、辛○○、庚○○等三人仍應
      就其共同侵權行為負連帶賠償責任，另被告壬○○應單獨
      就其侵權行為負賠償責任，惟因被告己○○、辛○○、庚○○等三人與被告壬○○間，容有不真正連帶債務關係。
（三）查被告等人係自95年11月間起大量重製、散布盜版光碟，
      迄96年4月16日遭警方查獲止，期間長達5月有餘，本件查
      扣之數量，僅為冰山之一角（查被告遭查扣之盜版光碟多
      達一百餘箱，況其遭查獲前所販售之數量當不止此數），
      再加上原告為取得各部影片之重製、發行等著作權，所付
      出之權利金、人力、物力等難以計數，故本件有不易證明
      實際損害額之情，請依著作權法第88條第3項規定酌定損
      害額，並以1部影片賠償50萬元計算之。
（四）綜上，爰依法提起本件訴訟。並聲明求為判決：1.先位部
      分：被告應連帶給付原告100萬元及自起訴狀繕本送達翌
      日起至清償日止按週年利率5%計算之利息。2.備位部分：
      被告己○○、辛○○、庚○○應連帶給付原告100萬元及
      自起訴狀繕本送達翌日起至清償日止按週年利率5%計算之
      利息，被告壬○○應給付原告100萬元及自起訴狀繕本送
      達翌日起至清償日止按週年利率5%計算之利息，如其中一
      被告履行給付義務者，就其已給付之金額範圍，其他被告
      得免給付之義務。
    3.原告願供擔保，請准宣告假執行。
三、被告均未於最後言詞辯論期日到場，惟據其等先前言詞辯論
    期日陳述，分別答辯略如下：
（一）被告己○○：原告提出之和解金額太高，大環境影響，我
      無法於一次付清，被告辛○○、庚○○是我的員工，我願
      意替他們賠償。我願意開本票給原告，但對方不肯等語。
      並聲明：求為判決駁回原告之訴及假執行之聲請，並陳明
      如受不利判決願供擔保請准免假執行。
（二）被告辛○○：我已經知道錯了，我的經濟能力有限，不是
      我不願意賠償，因為我也有卡債，還有小孩子要養等語。
      並聲明：求為判決駁回原告之訴及假執行之聲請，並陳明
      如受不利判決願供擔保請准免假執行。
（三）被告庚○○：原告請求之金額，我沒有辦法賠償等語。並
      聲明：求為判決駁回原告之訴及假執行之聲請，並陳明如
      受不利判決願供擔保請准免假執行。
（四）被告壬○○：我願意與對方和解，每家3萬元，第1期以現
      金給付1萬5千元，第2期以開票方式給付等語。並聲明：
      求為判決駁回原告之訴。
四、法院之判斷：
（一）原告木棉花國際股份有限公司請求部分：
    1.原告木棉花公司主張之事實，業據其提出與所述情節相符
      之臺灣臺中地方法院檢察署檢察官起訴書、著作財產權資
      料等為證，且經本院調閱本院96年度訴字第3839號被告己○○、辛○○、庚○○等人違反著作權法刑事案卷查明結
      果，核屬相符；被告己○○、辛○○、庚○○對於原告主
      張之前開事實，前於言詞辯論期日到庭時，均不爭執，則
      原告之主張，自堪信為真實。
    2.按因故意或過失不法侵害他人之著作財產權，負損害賠償
      責任；數人共同不法侵害者，連帶負賠償責任；如被害人
      不易證明其實際損害額，得請求法院依侵害情節，在1萬
      元以上100萬元以下酌定賠償額；如損害行為屬故意且情
      節重大者，賠償額得增至500萬元。著作權法第88條第1項
      、第3項定有明文。本件被告己○○、庚○○及辛○○未
      經原告同意，自95年11月起擅自重製如附表1所示之盜版
      光碟，且販售予不特定人牟利，侵害原告就該等影片所享
      有之權利等事實，已如前揭，是原告依上開著作權法規定
      ，請求被告己○○、辛○○、庚○○等人連帶賠償其損害
      ，即屬有據。本院審酌被告己○○、辛○○、庚○○等所
      為係重製、銷售如附表所示之非法重製內含原告取得授權
      之影片；而被告己○○、辛○○、庚○○等固曾供承其等
      以每片150元，3片合計400元之價格販售與不特定人外，
      然於民、刑訴訟程序中，迄未陳明其販售侵害原告享有著
      作財產權光碟之詳細種類、數量等細節，且由扣案之光碟
      亦無從推知已侵害之確實數量，事實上即難計算被告所販
      售之數量及金額，並據以計算原告因此所受之損害；惟被
      告己○○、辛○○、庚○○等人經警查獲而屬原告取得授
      權之盜版光碟片之數量約六百餘片，故原告請求被告依前
      開規定，按每一著作物以50萬元酌定被告之賠償金，尚屬
      過高，本院認應以每一著作物以20萬元計算損害額為適當
      。原告受被告侵害之著作權軟體合計共4種，準此，原告
      得請求被告賠償其著作權所受之損害金額共計80萬元（計
      算式：4種×200,000元＝800,000元）。綜上所述，原告
      請求被告賠償800,000元，為有理由，逾上開範圍之請求
      ，則不應准許。
    3.綜上所述，原告木棉花公司本於共同侵權行為法律關係，
      請求被告連帶給付800,000元；及其中被告己○○自起訴
      狀繕本送達翌日即97年1月8日起、被告辛○○自起訴狀繕
      本送達翌日即97年1月11日起、被告庚○○自起訴狀繕本
      送達翌日即96年12月28日起，均至清償日止按週年利率5%
      計算之利息；為有理由，逾上開範圍之請求，則無理由，
      應予駁回。
（二）原告普威爾公司請求部分：
    1.原告普威爾公司主張之事實，業據其提出與所述情節相符
      之臺灣臺中地方法院檢察署檢察官起訴書、著作財產權資
      料等為證，且經本院調閱本院96年度訴字第3839號被告己○○、庚○○、壬○○等人違反著作權法刑事案卷查明結
      果，核屬相符；被告己○○、庚○○、壬○○等人對於原
      告主張之前開事實，前於言詞辯論期日到庭時，均不爭執
      ，則原告主張之事實，自堪信為真實。
    2.按因故意或過失不法侵害他人之著作財產權，負損害賠償
      責任；數人共同不法侵害者，連帶負賠償責任；如被害人
      不易證明其實際損害額，得請求法院依侵害情節，在1萬
      元以上100萬元以下酌定賠償額；如損害行為屬故意且情
      節重大者，賠償額得增至500萬元。著作權法第88條第1項
      、第3項定有明文。被告己○○、庚○○、壬○○等人未
      經原告同意，擅自重製如附表2所示之盜版光碟，且販售
      予不特定人牟利，侵害原告就該等影片所享有之權利等事
      實，已如前揭，是原告依上開規定，請求被告賠償損害，
      即屬有據。本院審酌被告己○○、庚○○、壬○○等人所
      為係重製、銷售如附表2所示之非法重製內含原告取得授
      權之影片；而查，被告己○○、庚○○等固曾供承其等以
      每片150元，3片合計400元，被告壬○○供稱係以1套100
      元不等之價格販售與不特定人外，然於民、刑訴訟程序中
      ，迄未陳明其販售侵害原告享有著作財產權光碟之詳細種
      類、數量等細節，且由扣案之光碟亦無從推知已侵害之確
      實數量，事實上即難計算被告所販售之數量及金額，並據
      以計算原告因此所受之損害；惟被告己○○、庚○○、壬○○經警查獲而屬原告取得授權之盜版光碟片數量為53片
      （詳如附表2所示）；故原告請求被告依前開規定，按每
      一著作物以50萬元酌定被告之賠償金，尚屬過高，本院認
      應以每一著作物以20萬元計算損害額為適當。原告受被告
      己○○、庚○○、壬○○侵害之著作權軟體合計共2種；
      準此，原告得請求被告己○○、庚○○、壬○○賠償其著
      作權所受之損害金額共計40萬元（計算式：2種×200,000
      元＝400,000元）；綜上所述，原告請求被告己○○、庚○○、壬○○連帶賠償400,000元，為有理由，逾上開範
      圍之請求，則不應准許。
    3.查原告雖主張被告辛○○應與被告己○○、庚○○、壬○○等人就本件附表2所示部分之著作物之侵權行為負連帶
      或不真正連帶之賠償責任，並舉出上開證據為憑。然查，
      經調閱本院96年度訴字第3839號被告己○○、辛○○、庚○○、壬○○等人違反著作權法刑事案卷查明結果，被告
      辛○○係受僱於己○○在臺中縣龍井鄉○○路東興巷1號
      對面攤位販售盜版影音光碟，而被告壬○○則係於臺中縣
      大雅鄉○○路165號之工廠內，向被告己○○購入其與被
      告庚○○所共同重製之盜版影音光碟後在臺中市○○路
      106巷7號販售圖利，足見被告辛○○並未就己○○等人製
      造出售與壬○○販售牟利此部分之行為有所參與，則原告
      依民法第184條、第185條、第188條、著作權法第88條規
      定，請求辛○○應依侵權行為損害賠償之規定連帶及不真
      正連帶給付原告100萬元及其法定遲延利息，均屬無理由
      ，應予駁回。
    4.綜上所述，原告普威爾公司，請求被告己○○、庚○○、
      壬○○連帶給付400,000元；及其中己○○自起訴狀繕本
      送達翌日即97年1月8日起、被告庚○○自起訴狀繕本送達
      翌日即96年12月28日起、被告壬○○自起訴狀繕本送達翌
      日即96年12月28日起，均至清償日止按週年利率5%計算之
      利息，為有理由，逾上開範圍之請求，則無理由，應予駁
      回。
    5.按訴之預備合併，必先位之訴無理由，法院始應就備位之
      訴為裁判，如先位之訴有理由，法院即無庸就備位之訴為
      裁判，故本件原告先位之訴請求被告己○○、庚○○、壬○○3人連帶負損害賠償責任既有理由，則本院對於其備
      位之訴請求被告己○○、庚○○與被告壬○○不真正連帶
      給付部分，即毋庸審酌，附此敘明。
五、本件判決之基礎已臻明確，兩造其餘之攻擊防禦方法及舉證
    ，核與判決無影響，毋庸一一論列，併此敘明。
六、兩造均陳明願供擔保，分別聲請宣告假執行及免為假執行。
    經查，本件原告木棉花公司勝訴部分，本院經審酌尚無不合
    ，爰分別定相當擔保金額准許之。又按所命給付未逾新臺幣
    50萬元，法院應依職權宣告假執行，民事訴訟法第389條第1
    項第5款定有明文；本件命被告己○○、庚○○、壬○○賠
    償金額與原告普威爾公司未逾50萬元，爰依上開規定，依職
    權宣告假執行。被告己○○、辛○○、庚○○陳明願供擔保
    ，免為假執行，經核原告二人勝訴部分，合於法律規定，爰
    酌定相當之擔保金額宣告之。本件原告二人其餘敗訴部分，
    其假執行之聲請，已失所附麗，併予駁回。
據上論結，本件原告之訴為一部有理由，一部無理由，依民事訴
訟法第385條第1項前段、第79條、第389條第1項第5款、第390條
第2項、第392條，判決如主文。
中    華    民    國    98    年    2     月    11    日
                  民事第四庭    法  官  王鏗普
正本係照原本作成。
如對本判決上訴，須於判決送達後20日內向本院提出上訴狀。
中    華    民    國    98    年    2     月    11    日
                                書記官
附表1
┌──┬───────────┬────┬────────┐
│編號│片       名           │數量/片 │備           註 │
├──┼───────────┼────┼────────┤
│1   │航海王  電視版        │ 154    │                │
├──┼───────────┼────┼────────┤
│2   │我們這一家  電視版    │ 100    │                │
├──┼───────────┼────┼────────┤
│3   │魔法少年賈修  電視版  │ 391    │                │
├──┼───────────┼────┼────────┤
│4   │偵探學園Q  電視版     │ 5      │                │
└──┴───────────┴────┴────────┘
附表2（普威爾公司）
┌──┬───────────┬────┬────────┐
│編號│片       名           │數量/片 │備           註 │
├──┼───────────┼────┼────────┤
│1   │怪醫黑傑克  劇場版    │  50    │                │
├──┼───────────┼────┼────────┤
│2   │名偵探柯南  電視版    │   3    │                │
└──┴───────────┴────┴────────┘


司法院資訊處製作；財團法人民間司法改革基金會備份。
